【裁判字號】    92,交聲,1427
【裁判日期】    921222
【裁判案由】    違反道路交通管理處罰條例聲明異議
【裁判全文】
臺灣臺北地方法院交通事件裁定                  九十二年度交聲字第一四二七號
    異  議  人
    即受處分人  甲○○
右列異議人即受處分人因違反道路交通管理處罰條例案件，對於台北市交通事件裁決
所中華民國九十二年十月九日所為之處分（原處分案號：北市裁三字第裁二二─Ａ九
Ｉ三○五二六五號），聲明異議，本院裁定如左：
    主  文
異議駁回。
    理  由
一、按汽車所有人、駕駛人違反道路交通管理，經主管機關裁決後逾十五日未向管轄
    地方法院聲明異議，或其聲明異議經法院裁定確定，而不依裁決或裁定繳納罰鍰
    或不繳送汽車牌照、駕駛執照，而罰鍰不繳者，按其罰鍰數額，易處吊扣汽車牌
    照或駕駛執照一個月至三個月；不依期限繳送汽車牌照或駕駛執照者，吊銷其汽
    車牌照或駕駛執照。違反道路交通管理事件，受處分人於裁決後逾二十日未向管
    轄地方法院聲明異議，或其聲明異議經法院裁定確定，而不依裁決或裁定繳納罰
    鍰或不繳送汽車牌照、駕駛執照者，依下列規定處理：一罰鍰不繳者，如受處分
    人領有有效之汽車牌照、駕駛執照時，得以新台幣（下同）每滿一千元罰鍰折算
    易處吊扣汽車牌照、駕駛執照一個月不足一千元者以一千元計算，但易處吊扣期
    限不得逾三個月；受處分人仍不於十五日內繳送汽車牌照、駕駛執照者，吊銷其
    汽車牌照、駕駛執照。‧‧‧三經處分吊銷、註銷汽車牌照、駕駛執照者，由處
    分機關逕行註銷。道路交通管理處罰條例第六十五條第一項第三款、違反道路交
    通管理事件統一裁罰基準及處理細則第六十一條第一項第一款、第三款定有明文
    。汽車使用註銷之牌照行駛者，處汽車所有人三千六百元以上一萬零八百元以下
    罰鍰，禁止其行駛，其牌照並扣繳之。道路交通管理處罰條例第十二條第一項第
    四款、第十二條第二項亦分別定有明文。又此所謂「汽車」，係指在道路上不依
    軌道或電力架線而以原動機行駛之車輛（包括機器腳踏車），此參諸道路交通安
    全規則第二條第一項第一款甚明。
二、本件異議人即受處分人甲○○於民國九十二年七月三日上午八時五十九分許，騎
    乘所有車牌號碼ＣＨＥ－一八六號重型機車，行經台北市○○路、中山南路路口
    ，為台北市政府警察局中正一分局交通分隊員警李志豐當場攔停，發覺ＣＨＥ－
    一八六號之汽車牌照業經註銷，乃依道路交通管理處罰條例第十二條第一項第四
    款、第十二條第二項規定掣單舉發，並當場暫代保管該汽車牌照。嗣受處分人未
    於舉發通知單上所載應到案日期（九十二年七月十八日）前繳納或到案聽候裁罰
    ，直至九十二年十月二十日始向原處分機關提出申訴，經原處分機關函請舉發單
    位調查結果，因受處分人九十年九月二十二日「行照逾期」之違規事件（第ＡＢ
    Ｗ七五一七九七號），違規通知單已當場交付，並逕行裁決完成送達後，依道路
    交通管理處罰條例第九條第一項、第六十五條第一項第一款、第三款等規定，逕
    行註銷汽車牌照（自九十二年一月十三日起至九十二年七月十二日止），認受處
    分人上開違規事實明確，乃依道路交通管理處罰條例第十二條第一項第四款、第
    十二條第二項及違反道路交通管理事件統一裁罰基準表，於九十二年十月九日以
    北市裁三字第裁二二─Ａ九Ｉ三○五二六五號裁處受處分人罰鍰一萬零八百元，
    並扣繳牌照。有台北市政府警察局舉發違反道路交通管理事件通知單（北市警交
    大字第Ａ九Ｉ三○五二六五號）、台北市交通事件裁決所九十二年十月九日裁二
    二─Ａ九Ｉ三○五二六五號裁決查詢報表（含裁決書之送達掛號回執聯）、交通
    違規案件陳述書、機車車籍查詢報表、台北市政府警察局舉發違反道路交通管理
    事件通知單（北市警交大字第ＡＢＷ七五一七九七號）、台北市交通事件裁決所
    一次裁決查詢報表（含裁決書之送達掛號回執聯）、牌照吊扣銷查詢報表、台北
    市交通事件裁決所九十二年十月二十四日北市裁三字第○九二四四四二三二○○
    號函等件（以上均影本）在卷可稽。
三、受處分人對於右揭時地，騎乘上開重型機車行經台北市○○路、中山南路路口，
    為警當場攔停，以「使用註銷之牌照行駛」為由，當場掣單舉發之事實，坦承不
    諱，惟矢口否認有何交通違規之情事，辯稱：依行政程序法第八條、第一百零二
    條規定，行政機關為行政處分前應予相對人陳述意見之機會，且應依誠實信用、
    符合信賴保護之方法為之，受處分人於九十二年七月三日遭交警攔停臨檢時，事
    前並未受有任何關於機車牌照被註銷之書面通知，受處分人不知情應屬不可歸責
    ，基於信賴保護及大法官會議解釋二七五號揭示之行政罰以過失為責任要件等原
    則，原處分機關上開北市裁三字第裁二二─Ａ九Ｉ三○五二六五號裁決於法應屬
    無據云云。
四、經查：
(一)、受處分人前於九十年九月二十二日上午七時二十五分許，為警查獲使用有效期限
    屆滿之行車執照，乃依道路交通管理處罰條例第十五條第一項第三款規定，當場
    掣單舉發，有台北市政府警察局北市警交大字第ＡＢＷ七五一七九七號舉發違反
    道路交通管理事件通知單及機車車籍查詢報表各一張在卷可佐，並為受處分人所
    不爭執，堪信屬實。
(二)、受處分人於收受上開違規通知單（第ＡＢＷ七五一七九七號）後，未依規定於應
    到案期限前自動繳納罰鍰或提出陳述，原處分機關乃依（修正前）道路交通管理
    處罰條例第九條第一項規定逕行裁處罰鍰一千八百元，並依違反道路交通管理事
    件統一裁罰基準及處理細則第四十三條第二項、違反道路交通管理事件統一裁罰
    基準及處理細則第六十一條第一項第一款、第三款規定，於裁決書處罰主文欄填
    註：「一罰鍰一千八百元，罰鍰限於九十一年二月三日前繳納。二上開罰鍰逾期
    不繳納之處分：(一)自九十一年二月四日起易處吊扣汽車牌照二個月，並限於九十
    一年二月十八日前繳送。(二)九十一年二月十八日前未繳送汽車牌照者，自九十一
    年二月十九日起易處吊銷，並逕行註銷汽車牌照。(三)汽車牌照經吊銷或註銷者，
    非經檢驗合格，不得請領；但經易處註銷者，非滿六個月不得請領」，該裁決書
    並於九十一年一月十一日合法送達。有台北市交通事件裁決所一次裁決查詢報表
    及中華民國郵件掛號郵件回執影本足憑。本件受處分人對於該裁決既未聲明異議
    ，又拒不繳納罰鍰或繳送汽車牌照，原處分機關逕行註銷上開車牌號碼ＣＨＥ－
    一八六號汽車牌照，於法自屬有據。受處分人辯稱九十二年七月三日遭交警攔停
    舉發前，未受任何關於機車牌照註銷之書面通知云云，顯屬卸責之詞，非有理由
    。
(三)、受處分人上開汽車牌照既經原處分機關依法註銷，除依法請領外，自不得懸掛於
    前揭重型機車行駛使用，乃法之當然解釋，受處分人既參與交通，並領有駕駛執
    照，對於此等交通法規自不得諉為不知。其辯稱無可歸責之過失事由，亦非可採
    。準此，舉發單位認定受處分人使用上開經註銷之ＣＨＥ－一八六號汽車牌照行
    駛，依道路交通管理處罰條例第十二條第一項第四款、第十二條第二項規定掣單
    舉發，並當場暫代保管該汽車牌照當場掣單舉發並暫代保管該汽車牌照，舉發之
    行政程序並無不當。
五、受處分人既有前揭使用註銷牌照行駛之違規行為，其收受本件舉發通知單後，復
    未於舉發通知單上所載應到案日期（九十二年七月十八日）前繳納或到案聽候裁
    罰，直至九十二年十月二十日始向原處分機關提出申訴，有台北市政府警察局舉
    發違反道路交通管理事件通知單（北市警交大字第Ａ九Ｉ三○五二六五號）及交
    通違規案件陳述書附卷足參。原處分機關依道路交通管理處罰條例第十二條第一
    項第四款、第十二條第二項及違反道路交通管理事件統一裁罰基準表等規定，對
    於受處分人上開違規行為，逕行裁處罰鍰一萬零八百元及扣繳牌照處分，容無違
    誤。受處分人猶執前詞，指摘原處分不當，為無理由，應予駁回。
據上論斷，應依道路交通案件處理辦法第十九條，裁定如主文。
中    華    民    國      九十二      年      十二     月    二十二     日
                                      臺灣臺北地方法院交通法庭
                                          法  官  吳  秋  宏
右正本證明與原本無異。
如不服本裁定，應於送達後五日內，向本院提出抗告狀。
                                          書記官  林  碧  華
中    華    民    國      九十二      年      十二     月    二十二     日


司法院資訊處製作；財團法人民間司法改革基金會備份。
